【裁判字號】    96,海商上,11
【裁判日期】    970122
【裁判案由】    給付貨款
【裁判全文】
臺灣高等法院民事判決                96年度海商上字第11號
上  訴  人  駿揚海實業有限公司
法定代理人  乙○○
訴訟代理人  莫詒文律師
            李艾倫律師
被上訴人    碩得科技股份有限公司
法定代理人  甲○○
訴訟代理人  陳麗真律師
上列當事人間請求給付貨款事件，上訴人對於中華民國96年8月
30日臺灣臺北地方法院96年度海商字第13號第一審判決提起上訴
，本院於97年1月15日言詞辯論終結，判決如下：
    主  文
上訴駁回。
第二審訴訟費用由上訴人負擔。
    事實及理由
一、上訴人起訴主張：被上訴人於民國 (下同)95年4月間向上訴
    人購買空白光碟片貨櫃一只（貨櫃號碼GATＺ000000000SD96
    ，以下簡稱系爭貨物），約定買賣價金為新台幣（下同）
    653 萬657 8元，被上訴人並指示上訴人將系爭貨物交付予
    訴外人香港萊斯運通有限公司（以下簡稱萊斯公司），相關
    費用均由被上訴人負擔。嗣上訴人將系爭貨物存放於訴外人
    丞右實業有限公司（以下簡稱丞右公司）之倉儲內，再委由
    訴外人華興通運股份有限公司（以下簡稱華興公司）將系爭
    貨物自丞右公司之倉儲內運送至基隆之訴外人協合報關股份
    有限公司（以下簡稱協合公司）辦理出口報關事宜，並將系
    爭貨物交由訴外人萬達國際物流股份有限公司（以下簡稱萬
    達公司）運送至香港，上訴人並因而支付報關費2625元、拖
    車運費4410元及海運運費8033元。然上訴人依被上訴人之指
    示將系爭貨櫃運抵香港，並交付予訴外人香港萊斯公司收受
    後，被上訴人卻未依約給付上訴人貨款653萬6578元及上訴
    人先行支付之報關費2625元、拖車運費4410元及海運運費
    8033 元，共計655萬1646元，為此依買賣契約之法律關係，
    請求被上訴人給付655萬1646元。並上訴聲明：(一)原判決廢
    棄。(二)被上訴人應給付上訴人655萬1646元及自起訴狀繕本
    送達翌日起至清償日止按週年利率5%計算之利息。(三)願供擔
    保請准宣告假執行。
二、被上訴人辯稱：被上訴人並未向上訴人購買空白光碟片貨櫃
    一只，系爭買賣標的金額為600餘萬元，且係運送出口，上
    訴人未能提出訂單及雙方就貨品價款、交貨期日、運送方式
    、付款方法之往來資料以為證明，而僅以上訴人與第三人間
    之發票憑證為證據，顯不足以證明兩造間確有買賣契約關係
    等語。並答辯聲明：上訴駁回。
三、經查上訴人主張：其於95年4月間將其所有存放於訴外人丞
    右公司倉儲內之系爭貨物，委由訴外人華興公司運送至訴外
    人協合公司，委由訴外人協合公司辦理出口報關事宜，並將
    系爭貨物交由訴外人萬達公司運送至香港，因而支付報關費
    2625元、拖車運費4410元及海運運費8033元等事實，業據證
    人即訴外人丞右公司及協合公司之負責人巫志鴻於原審到庭
    證述明確（原審卷，50至52頁），並有出口報單及統一發票
    附卷可稽（原審卷，4至6頁），堪信為真實。
四、上訴人主張：被上訴人向上訴人購買系爭貨物，要求上訴人
    將系爭貨物運送至香港交付萊斯公司，上訴人始以被上訴人
    為出口廠商及託運人，辦理系爭貨物之出口報關及運送事宜
    等語。被上訴人雖承認系爭貨物以被上訴人名義辦理出口之
    事實，惟否認兩造間有何買賣關係存在。經查：
  (一)按主張法律關係存在一方，就法律關係存在之事實負有舉證
    責任，本件依法自應由上訴人就其所主張兩造間有買賣關係
    存在之有利於己事實負舉證責任。
  (二)上訴人之法定代理人乙○○已陳稱出口報單上寫被上訴人公
    司名字是因為當初要求在臺灣交貨，由被上訴人公司自己出
    口，當時我跟香港萊斯公司的黎先生接洽，他給我訊息說被
    上訴人要這批貨，黎先生跟我洽談購買貨品的種類、數量及
    交貨方式，但單價由被上訴人的洪小姐主動提供的，我報關
    行的吳志鴻跟洪小姐聯絡，我本人從來沒有直接和碩得公司
    任何人聯繫過，直到收不到貨款我才主動聯繫，之前曾和黎
    先生做過生意，當時買受人是香港萊斯公司等語（原審卷，
    48頁反面至50頁）。證人即上訴人員工巫志鴻亦證稱：我本
    人沒有去過被上訴人公司，是快遞去拿文件，我只有用電話
    和被上訴人公司的洪小姐聯絡，翁先生先給我們被上訴人公
    司電話，我們直接和洪小姐聯絡，去被上訴人公司蓋章，被
    上訴人公司也傳真資料給我們報關等語（原審卷，50頁），
    並提出個案委任書、協合報關明細簡表、被上訴人公司傳真
    資料等報關文件為證（原審卷，62至65頁）。上開證據顯示
    ，上訴人從未與被上訴人洽商系爭貨物之種類、數量及價格
    ，洽商者係香港萊斯公司之黎先生，被上訴人負責系爭貨物
    之報關事務，上開證據尚無法證明兩造間有買賣關係存在。
  (三)證人即被上訴人公司業務助理主管洪金佩於原審到庭證稱：
    貝多芬影視有限公司丙○○先生的太太通知我，說有批貨物
    要出口，這家公司跟我們公司有業務往來，在94年度時曾轉
    開庫存發票給我們公司，95年間請我們不要辦退貨，而以我
    們公司名義將系爭貨物辦理出口，當時我們已經完成會計作
    業，有開這筆買賣的發票，我們公司只負責文件上的作業，
    並沒有涉及到貨物實品，出口報單上貨物的價錢是我本人和
    會計小姐計算出來的，文件是由電話00-0000000的張小姐所
    提供，據陳太太告之，張小姐是倉庫的人，叫我向他們要貨
    物的包裝、種類、數量等資料，價錢是依貝多芬公司所提供
    的進項發票，再算上估計的運費等算出來的單價，實際上被
    上訴人公司沒有支付任何價金購買系爭貨物，陳太太表示我
    們只要提供文件，其他費用支出都不用理會，買方名稱是我
    決定，我們當時問陳太太真正的買方是誰，但陳太太說沒辦
    法提供，我認為可能是三角貿易，不方便追問，我們隔了很
    久才知道有這個糾紛，貝多芬公司有傳真權利轉讓書給我們
    公司蓋大小章，我們請教律師後，認為被上訴人公司不需要
    提供，權利轉讓書上記載香港萊斯公司指定由被上訴人公司
    負責出口，因為內容有問題，所以我們沒辦法蓋，我們是看
    了文件之後，才知道有萊斯這家公司的，我們公司沒有跟萊
    斯公司有過生意往來等語（原審卷，52至54頁），並提出權
    利轉讓書為證（原審卷，57至60頁）。上訴人所舉證人即貝
    多芬公司員工丙○○到庭結證稱：「本事件發生之前，我完
    全不認識上訴人公司，我只認識香港萊斯公司的黎先生。95
    年4月間，因黎先生有貨要出，請上訴人的法代翁先生打電
    話給我，幫忙辦理出口，因為我忙，我請我太太委託被上訴
    人幫忙運送，後來的事我完全不知道。翁先生打電話給我說
    是香港黎先生的貨，應該是黎先生要買的貨」、「（如何委
    託被上訴人幫忙運送？）我太太打電話給被上訴人，將翁先
    生的電話告訴被上訴人，由他們自己去聯繫，後續的事我就
    不知道了」等語（本院卷，32頁反面）。上開證據顯示，被
    上訴人僅辦理系爭貨物之出口報關及委託運送事宜，並非系
    爭貨物之買受人。
  (四)上訴人既未能提出證據證明兩造間有買賣關係存在，其依據
    買賣關係訴請被上訴人給付655萬1646元本息，即屬不能准
    許。
五、從而上訴人主張依據買賣關係請求被上訴人給付上訴人655
    萬1646元及自起訴狀繕本送達翌日起至清償日止按週年利率
    5%計算之利息為無理由，不應准許。其假執行之聲請亦失所
    附麗，應併予駁回。原審為上訴人敗訴之判決，及駁回其假
    執行之聲請，並無不合。上訴意旨指摘原判決不當，求予廢
    棄改判，為無理由，應予駁回。
六、本件事證已臻明確，兩造其餘主張與舉證，無一一論列之必
    要，併此敘明。
七、據上論結，本件上訴為無理由，依民事訴訟法第449條第1項
    、第78條，判決如主文。
中    華    民    國    97    年    1    月    22    日
                    民事第十三庭
                        審判長法  官  黃嘉烈
                              法  官  許文章
                              法  官  高鳳仙
正本係照原本作成。
如不服本判決，應於收受送達後20日內向本院提出上訴書狀，其
未表明上訴理由者，應於提出上訴後20日內向本院補提理由書狀
（均須按他造當事人之人數附繕本）上訴時應提出委任律師或具
有律師資格之人之委任狀；委任有律師資格者，另應附具律師資
格證書及釋明委任人與受任人有民事訴訟法第466條之1第1項但
書或第2項（詳附註）所定關係之釋明文書影本。
中    華    民    國    97    年    1     月    24    日
                              書記官  黃慶霽
附註：
民事訴訟法第466條之1（第1項、第2項）：
對於第二審判決上訴，上訴人應委任律師為訴訟代理人。但上訴
人或其他法定代理人具有律師資格者，不在此限。
上訴人之配偶、三親等內之血親、二親等內之姻親，或上訴人為
法人、中央或地方機關時，其所屬專任人員具有律師資格並經法
院認為適當者，亦得為第三審訴訟代理人。


司法院資訊處製作；財團法人民間司法改革基金會備份。
